臺灣高等法院花蓮分院刑事判決
111年度原上更一字第2號
上  訴  人  臺灣花蓮地方檢察署檢察官
被      告  林健雄


選任辯護人  湯文章律師(法扶律師)
上列上訴人因被告違反廢棄物清理法案件，不服臺灣花蓮地方法
院110年度原訴字第23號中華民國110年4月30日第一審判決（起
訴案號：臺灣花蓮地方檢察署108年度偵字第5038號、第5056號
），提起上訴，本院判決如下：
    主  文
原判決關於林健雄部分撤銷。
林健雄犯廢棄物清理法第46條第3款之非法提供土地堆置廢棄物
  罪，處有期徒刑6月，如易科罰金，以新臺幣1,000元折算1日
  。緩刑2年。
　　犯罪事實
林健雄為○○縣○○鄉○○段00地號國有土地(即林健雄住所○○縣○○鄉
  ○○村○○00號旁空地，管理機關為原住民族委員會，下稱本案國
  有地)之實際管理人。緣李德光代彭住仁(彭住仁、李德光涉嫌
  違反廢棄物清理法案件，均經判決有罪確定)徵詢林健雄提供
  本案國有地堆放廢棄物，林健雄遂基於提供土地堆置廢棄物之
  犯意，同意提供本案國有地供彭住仁、李德光堆放廢棄物後，
  彭住仁便指示李德光於民國108年4月不詳日時起迄同年月22日
  中午12時30分查獲時止，自花蓮縣花蓮市市區營建工地，駕駛
  車牌號碼000-0000號自用小貨車，載運石塊、紅磚、磚瓦、廢
  木材等營建事業廢棄物，至本案國有地堆置，共計5趟。
案經內政部警政署保安警察第七總隊(下稱保七總隊)第九大隊
  報告臺灣花蓮地方檢察署(下稱花蓮地檢署)檢察官偵查起訴。
    理  由
壹、程序事項
本院審理範圍
　按刑事妥速審判法第9條第1項規定，除第8條情形外，檢察官
  或自訴人對於第二審法院維持第一審所為無罪判決提起上訴之
  理由，必須以該判決所適用之法令牴觸憲法，或判決違背司法
  院解釋、判例（即原法定判例之法律見解）者為限，所稱維持
  第一審所為無罪判決，並不以在主文內諭知無罪者為限。基於
  刑事妥速審判法為刑事訴訟法(下稱刑訴法)之特別法，並稽諸
  該法第9條第1項之規範目的，為維護法規範體系之一貫性，且
  基於尊重當事人一部上訴權，以及國家刑罰權之實現植基於追
  訴權行使之法理，就第一、二審判決理由內均說明不另為無罪
  諭知者，於檢察官未就該不另為無罪諭知部分提起第三審上訴
  之情形，採取體系及目的性限縮解釋，認該不另為無罪諭知部
  分，已非第三審審理之範圍，並無審判及上訴不可分規定之適
  用，而限縮案件單一性之效力。換言之，於此情形，該不另為
  無罪諭知部分不生移審效果，於上訴權人上訴期間最後屆滿時
  即告確定(最高法院110年度台上字第3037號刑事判決意旨參照
  )。本件起訴意旨認被告違反廢棄物清理法第46條第3款、第4
  款前段之罪，為想像競合犯，請求從一重之同法第46條第4款
  前段之罪論處，惟被告被訴違反廢棄物清理法第46條第4款前
  段之罪部分，迭經原審及本院前審不另為無罪之諭知，檢察官
  提起第三審上訴時，亦未併就該部分提起上訴，依前揭說明，
  此部分應已確定，且本件發回意旨也敘明上開不另為無罪諭知
  部分，不在撤銷發回範圍，故該部分非本院審理範圍(本案係
  於110年6月9日繫屬本院，故無修正刑訴法第348條第2項之適
  用)。
證據能力取捨之意見
　本判決以下所引用之被告以外之人於審判外作成之供述證據，
  公訴檢察官、被告及辯護人知有刑訴法第159條第1項不得為證
  據之情形，然均同意有證據能力(本院卷第113頁)；本院審酌
  上開證據資料製作時之情況，尚無違法不當及證明力明顯過低
  之瑕疵，亦認為以之作為證據應屬適當，依刑訴法第159條之5
  第1項規定，咸認具有證據能力。其餘所依憑判斷之非供述證
  據，本院亦查無有何違反法定程序取得之情形，且各該證據均
  經本院於審判期日依法進行證據之調查、辯論，被告於訴訟上
  之防禦權，已受保障，故該等證據資料均有證據能力。
貳、實體事項
上開犯罪事實，業據被告坦承不諱，核與證人即同案被告彭住
  仁、李德光，證人即花蓮縣環境保護局(下稱環保局)技士林宜
  暉證述之情節大致相符，復有環保局108年5月13日花環廢字第
  1080013517號函及函附108年4月22日稽查工作紀錄單、保護稽
  查通知單、土地建物查詢資料各1份、稽查照片，拆除建物名
  單、車牌號碼000-0000號自用小貨車車輛詳細資料報表(保七
  總隊保七九大刑偵字第1080004265號卷《下稱警卷》第111頁、
  第125頁至第131頁、第195、215頁)，109年3月25日花環廢字
  第1090007327號函及函附109年3月18日現場查核紀錄表1份、
  稽查照片、花蓮縣政府109年5月19日府環廢字第1090089580號
  函、花蓮縣○○鄉○○000○00○0○○鄉○○○0000000000號函、原住民
  族委員會109年9月30日原民土字第1090058045號函等(花蓮地
  檢署108年度偵字第5038號卷第41、49、51、83、213、215頁)
  ，在卷可參，被告自白，核與事實相符，堪予採信。從而，本
  件事證已臻明確，應依法論科。
核被告所為，係違反廢棄物清理法第46條第3款非法提供土地堆
  置廢棄物罪。
刑之減輕事由
　按廢棄物清理法第46條第3款之罪，法定刑為「1年以上5年以
  下有期徒刑，得併科新臺幣1500萬元以下罰金」，然同為該條
  款之罪，其原因、動機不一，犯罪情節未必盡同，所造成危害
  社會之程度亦屬有異，法律科處此類犯罪，所設之法定最低本
  刑卻同為必須監禁1年以上有期徒刑，不可謂不重。於此情形
  ，倘依其情狀處以相當之得易科罰金之有期徒刑，即足以懲儆
  ，並可達防衛社會之目的者，自非不可依客觀之犯行與主觀之
  惡性二者加以考量其情狀，是否有可憫恕之處，適用刑法第59
  條之規定酌量減輕其刑，期使個案裁判之量刑，能斟酌至當，
  符合比例原則。查，被告提供本案國有地，無證據證明其有從
  中獲取不法利益，犯罪持續時間非長，其上堆置之營建事業廢
  棄物，非屬有毒廢棄物，現已完全清除完畢，有保七總隊第九
  大隊110年11月9日保七九大刑偵字第1100004378號函及所附照
  片在卷可稽（本院110年度原上訴字第17號卷第139頁至第145
  頁），卷無對環境造成不可逆損害之證據，違反義務之情節非
  重，惡性也難認重大，若處以法定最輕本刑即有期徒刑1年，
  容有情輕法重之虞，在客觀上足以引起一般之同情，有堪資憫
  恕之處，爰依刑法第59條之規定，酌減其刑。
撤銷原判決之理由：
㈠檢察官上訴意旨以：
⒈被告雖未共同犯非法清理廢棄物罪，惟其未能妥善利用本案國
  有地，而提供作為堆置本案廢棄物所用，對於國家之恩惠毫不
  尊重並恣意處分，亦難認被告有何顯可憫恕，而需酌量減輕其
  刑之情。
⒉原判決緩刑附條件命被告清除犯罪事實欄所載廢棄物之期限長
  達2年，顯屬過長。
㈡本院之判斷
⒈科刑判決所宣告之主文，應與其事實之記載及理由之說明，彼
  此互相一致，始為適法。若其主文之宣告（或諭知），與其事
  實之記載或理由之說明前後歧異，或彼此互相齟齬，即難謂無
  判決理由矛盾之當然違背法令。又廢棄物清理法第46條第3款
  之罪，係以「未經主管機關許可，提供土地回填、堆置廢棄物
  」，為其構成要件。其中所稱「回填」，係指將廢棄物填補至
  土地凹處、坑洞或溝渠等而言；而所稱「堆置」，則係指將廢
  棄物堆積放置於土地上而言；此2種犯罪行為所侵害之環境衛
  生法益暨所觸犯之法條雖屬相同，但其行為之態樣則有不同。
  有罪判決書對被告所為究竟屬於上述何種犯罪行為態樣，抑或
  其所為兼有上述2種不同之犯罪行為態樣，自應詳加區分認定
  並據實記載明白，且依據相關證據資料於理由內加以論敘說明
  ，不宜混淆。查，原審判決引用檢察官起訴書所記載之犯罪事
  實及證據，認定被告有如其附件（即本件起訴書，下同）犯罪
  事實欄一之㈢即起訴書附表編號3所載，未經主管機關許可提供
  其所實際管領之本案國有地予彭住仁及李德光「堆置」石塊、
  紅磚等營建事業（即一般）廢棄物之犯行，並於理由內說明被
  告所為係犯廢棄物清理法第46條第3款之未經主管機關許可提
  供土地「堆置」廢棄物罪，惟其主文卻諭知被告係犯未經主管
  機關許可提供土地「回填」廢棄物罪。是其所宣告之主文，與
  其事實之記載及理由之說明，顯不相一致，依上述說明，難謂
  無判決理由矛盾之違誤(最高法院111年度台上字第2328號刑事
  判決發回意旨參照)。
⒉其次，刑法第59條規定犯罪之情狀可憫恕者，得酌量減輕其刑
  ，其所謂「犯罪之情狀」，與同法第57條規定科刑時應審酌之
  一切情狀，並非有截然不同之領域，於裁判上酌減其刑時，仍
  得就包括同法第57條所列舉事項之犯罪一切情狀，依其程度予
  以全盤考量，審酌其犯罪有無特殊之原因與環境，在客觀上足
  以引起一般同情，以及宣告法定（或依法減輕後）最低刑度，
  是否猶嫌過重等可憫恕之事由，以為判斷。是否適用刑法第59
  條規定酌量減輕被告之刑，係實體法上賦予法院得就具體之個
  案情節，於宣告刑之擇定上能妥適、調和，以濟立法之窮而得
  依職權自由裁量之事項（最高法院107年度台上字第4016號、1
  06年度台上字第263號刑事判決意旨參照）。本案被告具有犯
  罪情狀顯可憫恕一情，已如前述，檢察官上訴認此部分原判決
  不當，尚無理由；又本案國有地所堆置之廢棄物已全部清理完
  畢，如前說明，原審諭知被告應於緩刑期間清除本案國有地廢
  棄物部分，已無必要，是檢察官上訴指摘原審命清理期限過長
  一情，亦無理由。
⒊另原審以被告因法治觀念不足而蹈法網，為使其深切反省，並
  知曉尊重法治觀念之重要性，而命被告應於緩刑期間，接受法
  治教育10小時，固非無見。惟審酌現今網路資源豐富，各政府
  機關均有公開網頁可供查詢相關法律資訊，從網路蒐尋資訊、
  汲取常識，已成為網路世代日常生活之一部。被告為55年次，
  尚屬壯年，使用網路應無困難。其有高職畢業之智識程度，當
  具有基本法律常識及利用網路或其他管道尋求解答之能力。被
  告為肢體障礙人士，需乘坐輪椅，行動已屬不便，經此偵審應
  訊奔波及判處罪刑之經驗，應已深深記取教訓，堪信爾後行為
  舉止，當會更加謹慎小心確認合法性，應認無再命其勞頓往返
  接受法治教育之必要。
⒋綜上，檢察官上訴意旨雖無理由，惟原審既有前揭可議之處，
  自應由本院撤銷，改判如主文第2項所示。
量刑及諭知緩刑之理由
㈠爰以行為人之責任為基礎，審酌被告具有高職畢業之智識程度
  ，歲值壯年，其未領有政府機關許可文件，不得於本案國有地
  堆置廢棄物，竟因相識之情，率而提供予他人堆置營建事業廢
  棄物，實屬不該；惟考量本案犯罪時間非長，無證據證明造成
  本案國有地污損，情節非重，且犯後坦承犯行，現已清除完畢
  ，態度良好，所生損害已有所彌補；兼衝其無刑事前科，素行
  尚可，及自陳：已婚，子女均已成年，現需扶養罹患○○○之母
  親及行動不便的胞弟，現無業，行動不便，經濟來源為每月約
  新臺幣37,000元退休金之生活、家庭及經濟（原審卷第158頁
  ）等一切情狀，量處如主文第2項所示之刑，併諭知易科罰金
  折算標準，以示懲儆。
㈡被告前未曾因故意犯罪受有期徒刑以上刑之宣告，有臺灣高等
  法院被告前案紀錄表在卷可按，經此教訓，當知警惕，應無再
  犯之虞，本院審酌上情，認主文第2項所宣告之刑，以暫不執
  行為宜，爰依刑法第74條第1項第1款併宣告緩刑2年，以啟自
  新。
據上論斷，應依刑訴法第369條第1項前段、第364條、第299條第
1項前段，判決如主文。
本案經檢察官曹智恒提起公訴，檢察官王柏舜提起上訴，檢察官
施慶堂到庭執行職務。 
中　　華　　民　　國　　111 　年　　8 　　月　　29　　日
                  刑事庭審判長法  官  林信旭
                              法  官  劉雪惠
                              法  官  廖曉萍
以上正本證明與原本無異。
如不服本判決，應於收受送達後20日內向本院提出上訴書狀，其
未敘述理由者，並得於提起上訴狀後20日內向本院補提理由書（
均須按他造當事人之人數附繕本）「切勿逕送上級法院」。
因疫情而遲誤不變期間，得向法院聲請回復原狀。　　　　　　
中　　華　　民　　國　　111 　年　　8 　　月　　29　　日
                              書記官  廖子絜
附錄本案論罪科刑法條全文：
廢棄物清理法第46條
有下列情形之一者，處1年以上5年以下有期徒刑，得併科新臺幣
1千5百萬元以下罰金：
一、任意棄置有害事業廢棄物。
二、事業負責人或相關人員未依本法規定之方式貯存、清除、處
    理或再利用廢棄物，致污染環境。
三、未經主管機關許可，提供土地回填、堆置廢棄物。
四、未依第41條第1項規定領有廢棄物清除、處理許可文件，從
    事廢棄物貯存、清除、處理，或未依廢棄物清除、處理許可
    文件內容貯存、清除、處理廢棄物。
五、執行機關之人員委託未取得許可文件之業者，清除、處理一
    般廢棄物者；或明知受託人非法清除、處理而仍委託。
六、公民營廢棄物處理機構負責人或相關人員、或執行機關之人
    員未處理廢棄物，開具虛偽證明。